【裁判字號】    88,上易,2325
【裁判日期】    890201
【裁判案由】    傷害
【裁判全文】
臺灣高等法院高雄分院刑事判決          八十八年度上易字第二三二五號
    上訴人  台灣高雄地方法院檢察署檢察官
    被      告  甲○○
    選任辯護人  王銀村
右上訴人因被告傷害案件，不服臺灣高雄地方法院八十八年度易字第三七二三號，中
華民國八十八年十一月二日第一審判決（起訴案號：臺灣高雄地方法院檢察署八十八
年度偵字第二三八０號），提起上訴，本院判決如左：
      主      文
上訴駁回。
      理      由
一、本案經本院審理結果，認第一審判決被告無罪並無不當，應予維持，並引用第一
    審判決書記載之理由。
二、檢察官上訴意旨，略以被告犯行業據告訴人指訴綦詳，又有現場證人乙○○證述
    無訛，且有同安診所八十七年二月二十三日之驗傷診斷書乙紙附卷可稽，原審諭
    知無罪，應有未合等情。但查告訴人丙○○及證人乙○○夥同戴克順、林字德、
    高永康等人於前述時地共同傷害被告之事實，已經本院八十八年度上易字第一二
    二一號判處罪刑確定，則丙○○、乙○○之指訴，自應調查其他事證，不得採為
    被告有罪之惟一根據，而該二人之指訴不足採信，業經原審敘述綦詳，並無不合
    ，檢察官上訴仍執陳詞，指摘原判決不當，核無理由，應予駁回。
據上論斷，應依刑事訴訟法第三百六十八條，第三百七十三條，判決如主文。
本案經檢察官陳國全到庭執行職務。
中    華    民    國     八十九     年       二       月     一         日
                              臺灣高等法院高雄分院刑事第六庭
                                  審判長法官  陳吉雄
                                        法官  周賢銳
                                        法官  江泰章
右正本證明與原本無異。
不得上訴。
                                      書記官  黃一秋
中    華    民    國     八十九     年       二       月      二        日
                                                                        Ｇ
臺灣高雄地方法院刑事判決                        八十八年度易字第三七二三號
    公  訴  人  臺灣高雄地方法院檢察署檢察官
    被      告  甲○○  男四十六歲（民國○○○年○月○日生）
                        住高雄縣鳥松鄉○○路七七巷十四之四號
                        身分證統一編號：Ｓ一0000000號
右列被告因傷害案件，經檢察官提起公訴（八十八年度偵字第二三八○號），本院判
決如左：
    主  文
甲○○無罪。
    理  由
一、公訴意旨略以：被告甲○○與告訴人丙○○之岳母因營商之事素有糾紛，又於民
    國八十七年二月二十二日下午三時三十分許，在高雄縣桃源鄉寶山村七十九號之
    二陳賴玉蓮所經營之集團玉蓮小吃部內，因細故與丙○○發生爭執，竟基於傷害
    之故意，持酒瓶毆打丙○○，致丙○○因此受有右頂撕裂傷（一‧五×○‧三×
    ○‧三公分）之傷害，因認被告甲○○涉犯刑法第二百七十七條第一項之傷害罪
    嫌云云。
二、按對於現在不法之侵害，而出於防衛自己或他人權利之行為，不罰；又其行為不
    罰者，應諭知無罪之判決，刑法第二十三條前段、刑事訴訟法第三百零一條第一
    項分別定有明文。本件公訴人認被告甲○○涉有刑法第二百七十七條第一項之傷
    害罪嫌，無非是以告訴人丙○○之指訴、證人乙○○之證述及同安診所於八十七
    年二月二十三日所出具之驗傷診斷書一紙為論據。訊之被告堅決否認有公訴人所
    指之傷害犯行，辯稱：伊係遭丙○○等人圍毆，並未先持酒瓶毆打丙○○，也未
    還手等語。經查：
  （一）被告供承伊先前即與告訴人丙○○之岳母及友人戴克順分別因營商、土地而
        有糾紛，復於八十七年二月二十二日下午三時三十分許，在陳賴玉蓮所設位
        高雄縣桃源鄉寶山村七十九號之二集團玉蓮小吃部內，因細故與告訴人發生
        爭執，告訴人及友人戴克順、乙○○（以上三人已由臺灣高等法院高雄分院
        以八十八年度上易字第一二二一號審結）、林宗德（已死亡）、高永康（檢
        察官另案偵辦），竟基於共同傷害之概括犯意，分持木棍、石塊及酒瓶，毆
        打伊及陳慶喜之頭部及身體等處，而各自駕車離去後，又因超車問題不快，
        途經高雄縣六龜鄉寶山檢查哨時，丙○○、戴克順、乙○○、林宗德、高永
        康等人將甲○○等之座車攔下，戴克順以拳頭毆擊陳慶喜之右眼，其餘四人
        分持木棍毆打伊之身體，致陳慶喜受有右下眼窩淤血（二×一公分）、右臉
        頰擦傷（四×三公分；一×○‧三公分）、右頸後側傷（五×○‧三公分）
        、枕部裂傷（二×○‧三×○‧三公分；四×○‧三×○‧三公分）之傷害
        ；伊則受有頭部外傷、顱骨骨折、腦水腫、顏臉多處撞挫裂傷、左尺骨骨折
        、左第二、三掌骨骨折、胸部撞挫傷之傷害等情，核與共同被害之陳慶喜於
        臺灣高等法院高雄分院八十八年度上易字第一二二一號傷害案件之警訊、偵
        審中供述及證人陳能結（即被告之兄）、陳秀蓮（即被告之妹）於上開案件
        之警訊、偵查中證述之情節相符，並有被告所提出之鄭綜合醫院於八十七年
        二月二十二日出具之鄭醫證字第○○二四四○號診斷證明書一紙附卷可稽，
        再參以告訴人與戴克順、乙○○均係年輕力壯之男子，且連同林宗德、高永
        康共有五人，被告則已逾四十歲，又僅有陳慶喜一人在旁，如非被毆防衛，
        也不可能自不量力先行尋釁，況就被告與告訴人之診斷證明書所載之傷害以
        觀，被告所受之傷不可能係自傷誣攀，是被告辯稱係告訴人及戴克順、乙○○、林宗德、高永康等人先打伊等語應堪採信，臺灣高等法院高雄分院八十
        八年度上易字第一二二一號傷害案件亦同此認定，業據本院調閱該案卷核閱
        屬實。
  （二）次按告訴人之告訴，係以使被告受刑事追訴為目的，是其陳述是否與事實相
        符，仍應調查其他證據以資審認；又被害人之陳述，如無瑕疵，且就其他方
        法調查又與事實相符，固足採為科刑之基礎，倘其陳述尚有瑕疵，則在未究
        明前，遽採為論罪科刑之根據，即難認為適法，最高法院五十二年台上字第
        三一○○號、六十一年台上字第三○九九號等判例著有明文。而告訴人雖於
        前開臺灣高等法院高雄分院八十八年度上易字第一二二一號案件之警訊及偵
        審中指稱本件被告確先持酒瓶毆擊其頭部，以致造成右頭頂撕裂傷云云，且
        該案之共同被告戴克順、乙○○亦為相同之供述，復有證人即本件告訴人之
        友人邱樹泳之證述在卷，惟查戴克順、乙○○與告訴人同為係前開案中之被
        告，且確有傷害本件被告之情，已如前述，而戴克順、乙○○及本件告訴人
        於前開案件中均未坦認犯行，是其等之供述自難採信，又證人邱樹泳雖於前
        開案件中證稱：「我當時要吃麵，見到被告、告訴人在吵架，只見到甲○○
        拿酒瓶打丙○○而已，後來我即離開」、「（問：何以知道甲○○姓名？）
        是丙○○向我說打他者是甲○○，事後提起」、「（問：酒瓶是好的？）好
        （筆錄誤載為「如」）的，不是破的」（以上均見本院八十七年度易字第五
        七七○號卷第三十頁），然於臺灣高等法院高雄分院八十八年度上易字第一
        二二一號調查時則證稱：「我當時停車要去吃麵，看見現場很混亂，我就走
        了，發生何事及來龍去脈，我不清楚」（見該卷第七十三頁反面），況證人
        即集團玉蓮小吃部主人陳賴玉蓮亦於前開案件中到庭證稱：「我沒有看到這
        個人（當庭指認邱樹泳）」等語在卷（見前開八十八年度上易字第一二二一
        號卷第七十五頁），顯見證人邱樹泳所述尚非可採為與告訴人所述相符之認
        定，是告訴人前開所述尚難認有事實相符，依前揭說明，自難遽以採為被告
        論罪之據。
  （三）綜上所述，被告因告訴人等毆打伊時，還手毆打告訴人，則告訴人之傷害行
        為，對被告而言，即為現在不法之侵害。故縱告訴人所受之傷害，係被告之
        行為所致，然其因被毆情急之下而為，自可認定係屬阻止告訴人之加害而出
        於防衛他人及自己生命或身體權利之行為，且依告訴人所提出之驗傷診斷書
        所載，告訴人除受有右頂撕裂傷一‧五×○‧三×○‧三公分之傷害外，實
        際上並無其他傷勢，自無從認定被告之防衛行為已逾必要之程度，依首揭說
        明，被告之行為自屬正當防衛而不罰，爰為無罪判決之諭知。
據上論斷，應依刑事訴訟法第三百零一條第一項，判決如主文。
中    華    民    國      八十八      年      十一      月      二      日
                                  臺灣高雄地方法院刑事庭
                                      法  官  李麗珠
右正本證明與原本無異。
如不服本判決，應於判決送達後十日內，向本院提出上訴狀。
                                      書記官  簡鴻雅
中    華    民    國      八十八      年      十一      月      二      日


司法院資訊處製作；財團法人民間司法改革基金會備份。
